【裁判字號】    99,交聲,269
【裁判日期】    990825
【裁判案由】    違反道路交通管理處罰條例聲明異議
【裁判全文】
臺灣基隆地方法院交通事件裁定         99年度交聲字第269號
移送機關    交通部公路總局臺北區監理所基隆監理站
異  議  人  甲○○
上列異議人因違反道路交通管理處罰條例案件，對於交通部公路
總局臺北區監理所基隆監理站於中華民國99年8月5日所為之裁決
（原處分案號：基監字第裁42-AEY834801號），聲明異議，本院
裁定如下：
    主  文
異議駁回。
    理  由
一、原處分意旨略以：本件異議人即受處分人（下稱異議人）於
    民國99年7月8日13時45分時許，駕駛車牌號碼155-C3號營業
    用小客車，行經台北市○○○路○段130號巷口處，因「駕
    車行經有燈光號誌管制之交岔路口闖紅燈」之違規行為，經
    台北市政府警察局松山分局員警開單舉發，異議人於舉發通
    知單上所載之應到案日期前向原處分機關提出申訴，經原處
    分機關函請舉發單位調查結果，認異議人確有前開違規行為
    ，原處分機關乃於99年8月5日依道路交通管理處罰條例第53
     條第1項、第63條第1項第3款之規定裁處異議人罰鍰2,700
    元，並記違規點數3點應無違誤等語。
二、聲明異議意旨略以：異議人於上開時間行經台北市○○○路
    ○段東向西迴轉130號巷口，已看見有左轉號誌，車已超過
    紅燈停止線，但為禮讓一位太太帶一位小孩要過馬路，以致
    左轉燈轉換成紅燈，但車輛已超過停止線，故異議人判斷應
    快速迴轉，以免使南北向綠燈車行受到影響，才迴轉，並非
    故意超越紅燈停止線，開單員警並非目擊異議人有紅燈迴轉
    ；另一違規人既已違規在先，為何對異議人先開罰？異議人
    離開後員警有無向該名違規人開罰不得而知，為此請撤銷原
    處分云云。
三、按駕駛人駕駛汽車，應遵守道路交通標誌、標線、號誌之指
    示，道路交通安全規則第90條前段定有明文。次按汽車駕駛
    人，行經有燈光號誌管制之交岔路口闖紅燈者，處新臺幣（
    下同）1,800 元以上5,400 元以下罰鍰；汽車駕駛人有道路
    交通管理處罰條例第53條情形者，除依原條款處罰鍰外，並
    予記違規點數3 點，道路交通管理處罰條例第53條第1 項、
    第63條第1 項第3 款亦規定甚明。
四、經查：
  (1)異議人於99年7月8日13時45分時許，駕駛車牌號碼155-C3號
    營業用小客車，行經台北市○○○路○段130號巷口處，於
    路口燈號變換為紅燈後，有超越停止線迴轉而闖越紅燈等情
    ，未據異議人爭執，此部分事實應堪認定。
  (2)異議人固以當時係為禮讓行人優先通行，才於燈號變換為紅
    燈後迴轉等語置辯，然按道路交通標誌標線號誌設置規則第
    206條第5款規定行車管制號誌顯示為圓形紅燈者，其意義為
    車輛禁止通行，不得超越停止線或進入路口，道路交通標誌
    標線號誌設置規則第206條定有明文，故汽車駕駛人行駛至
    有燈光號誌管制之交岔路口，其行進、轉彎應遵守燈光號誌
    之指示，而燈光號誌顯示為圓形紅燈者，應完全停止並禁止
    為任何通行行為，亦即不得超越停止線或進入路口。從而駕
    駛人於紅燈之狀態下，超越停止線並進入路口，繼而迴轉，
    自屬道路交通法規所定義之「闖紅燈」行為之一種，其理甚
    明。次按，車輛面對圓形紅燈時仍逕予穿越路口至銜接路段
    ，含左轉、直行、迴轉、及右轉（依箭頭綠燈允許行駛者除
    外）即視為闖紅燈之行為（交通部82年4月22日交路字第009
    811號函第二點(一)參照）。異議人為有考領駕駛執照之職
    業駕駛人，應深知於路口燈號變換為紅燈後、仍逕予迴轉將
    遭舉發受罰，守法之國民應深知交通法律、法規之制訂，不
    能任由各別人民自行判斷以當時情況判斷是否應遵守交通規
    則，而以「已超越停止線，如不迴轉將影響往來車行」為由
    ，冀圖免罰，否則法律即形同虛設，道路交通秩序將無以維
    繫。
  (3)至異議人另述及當員警取締當時，有另一違規人，不知有無
    經員警開單舉發云云，縱係屬實，亦屬他人之違規行為，與
    異議人自身之違規行為無涉，附予敘明。
五、綜上所述，依據異議人自陳情節，已足認異議人確有在前開
    時、地，駕駛營業用小客車行經有燈光號誌管制之交叉路口
    闖越紅燈之違規行為。異議人於期限內到案仍不服舉發，則
    移送機關依道路交通管理處罰條例第53條第1項、第63條第
    1項第3款及違反道路交通管理事件統一裁罰基準表之規定，
    裁處異議人罰鍰2700元，並記違規點數3點，經核於法並無
    違誤。本件聲明異議，並無理由，應予駁回。
六、據上論斷，應依道路交通管理處罰條例第87條第2項，道路
    交通案件處理辦法第19條，裁定如主文。
中    華    民    國    99    年    8     月    25    日
                  交通法庭法  官  陳姵君
以上正本證明與原本無異。
對於本件裁定如有不服，應於收受送達後5日內，向本院提出抗
告書狀，敘述抗告之理由，抗告於臺灣高等法院。
中    華    民    國    99    年    8     月    25    日
                          書記官  彭筠凱

司法院資訊處製作；財團法人民間司法改革基金會備份。
